【裁判字號】    98,判,1434
【裁判日期】    981126
【裁判案由】    營業稅
【裁判全文】
最  高  行  政  法  院  判  決
                                      98年度判字第1434號
上  訴  人  黃士菁即華祥兒童教育研究出版社
            華祥管理顧問有限公司
代  表  人  甲○○
被 上訴 人  財政部臺北市國稅局
代  表  人  乙○○
上列當事人間營業稅事件，上訴人對於中華民國96年8月14日臺
北高等行政法院95年度訴字第3444號判決，提起上訴，本院判決
如下：
    主  文
原判決關於駁回上訴人華祥管理顧問有限公司之訴暨該訴訟費用
部分均廢棄，發回臺北高等行政法院。
上訴人黃士菁即華祥兒童教育研究出版社之上訴駁回。
駁回部分上訴審訴訟費用由上訴人黃士菁即華祥兒童教育研究出
版社負擔。
    理  由
一、甲○○於民國78年獨資設立華祥兒童教育出版社（現名為華
    祥兒童教育研究出版社），係經營圖書出版業及幼教事業管
    理顧問業，於89年5月29日甲○○將華祥兒童教育出版社無
    條件讓渡其胞妹即上訴人黃士菁，上訴人華祥管理顧問有限
    公司（下稱華祥公司）則經營書籍出版、書籍雜誌零售業。
    其中：(一)黃士菁遭檢舉於89年5月30日至90年12月31日間銷
    售兒童書籍、收取教師訓練研習費等，金額計新臺幣（下同
    ）10,917,911元（不含稅），依法應給與他人憑證而未給與
    ，短漏開統一發票並漏報銷售額，案經臺北市稅捐稽徵處查
    獲後交由被上訴人處理，經審理認定違章成立，初查於92年
    8月26日以營業稅核定稅額繳款書核定補徵營業稅545,896元
    ，並按漏稅罰與行為罰從一重處罰，以違章案件罰鍰繳款書
    按所漏稅額處3倍罰鍰計1,637,600元（計至百元止）。黃士
    菁不服，申經復查，獲准變更核定漏報銷售金額為7,778,91
    1元，補徵營業稅額為388,946元，罰鍰處分變更為1,166,80
    0元。(二)華祥公司遭檢舉於89年3月9日至90年12月31日間，
    經營師資仲介、提供教師訓練勞務及幼兒補習班等業務，銷
    售金額為14,119,663元（不含稅），依法應給與他人憑證而
    未給與，短漏開統一發票並漏報銷售額，案經被上訴人審理
    認定違章成立，初查於92年11月17日核定逃漏營業稅705,98
    3元，除以營業稅核定稅額繳款書核定補徵705,983元外，並
    按漏稅罰與行為罰從一重處罰，以違章罰鍰繳款書按所漏稅
    額處5倍罰鍰計3,529,900元（計至百元止）。華祥公司不服
    ，申經復查，獲准罰鍰處分變更為3倍2,117,900元（計至百
    元止），其餘復查駁回。上訴人不服，循序提起行政訴訟。
二、上訴人起訴主張：（一）黃士菁：黃士菁以「華祥兒童教育
    研究出版社」名義在郵局開立劃撥帳戶（帳號：00000000，
    下稱郵局帳戶）、華南商業銀行中華路分行活期存款帳戶（
    帳號：000000000000，下稱黃士菁營業人帳戶）及支票存款
    帳戶（帳號：000000000000），其存入金額中有約257萬餘
    元，係黃士菁向他人借貸之款項。又黃士菁營業人帳戶內屬
    於現金存入部分89年5月30日至90年12月31日止共計3,802,0
    94元，非屬銀行轉帳、匯款、郵政劃撥或支票付款。被上訴
    人並未有其他確切證據以證明為營業收入，僅憑華南銀行存
    款往來明細表，將之併予認定為營業收入或漏報銷售額，自
    屬不當。（二）華祥公司：認定違章時點89年3月8日以前之
    存入金額，應予扣除。臺灣土地銀行（下稱土地銀行）借款
    顯非營業收入，被上訴人僅予扣除1,811,000元，自屬違誤
    。其代表人甲○○所有華南銀行中華路分行活期存款帳戶（
    帳號：000000000000，下稱甲○○帳戶）中計有1,519,472
    元，係從黃士菁營業人帳戶轉入，被上訴人未比照黃士菁扣
    除郵局帳戶轉入款3,139,000元之作法，有違平等原則。甲
    ○○帳戶內屬於現金存入部分計7,761,453元，顯非屬銀行
    轉帳、匯款、郵政劃撥或支票付款。被上訴人並未有其他確
    切證據以證明為營業收入，僅憑華南銀行存款往來明細表，
    將之併予認定為營業收入或漏報銷售額，自屬不當。依黃士
    菁營業人帳戶至甲○○帳戶轉入款明細表，其中1,353,412
    元，屬同一筆資金流動，純為彼此間資金流通與轉帳調度，
    核與營業收入性質明顯有間。又不得因帳簿未有記載，即認
    何翠華、何佩紋及甲○○轉入黃士菁營業人帳戶、及甲○○
    帳戶之證據，不具反證之證明力等語，請求判決撤銷訴願決
    定及原處分。
三、被上訴人則以：（一）黃士菁主張個人借貸部分，未提示相
    關舉證資料或還款證明以實其說，亦無任何帳載記錄可供查
    核。又付款方式屬轉帳或匯款者，係指銷售對象為小學、安
    親班及幼稚園，並不包括銷售對象為個人購買而以現金付款
    方式者，故現金存入部分亦應列入營業收入。黃士菁主張金
    額46萬元係6筆存入金額之合計數，與華祥公司之案況不同
    ，無比照適用餘地，被上訴人就華祥公司核減部分係經查與
    營業收入明顯無關者，黃士菁主張非營業收入部分，應舉證
    以實其說。甲○○以其個人甲存支票存入黃士菁營業人帳戶
    ，原因為何，黃士菁未舉相關帳簿憑證以實其說。（二）華
    祥公司部分：華祥公司負責人甲○○之郵局郵政劃撥帳戶（
    帳號：00000000，下稱郵局帳戶）及華南銀行帳戶，係供營
    業使用。華祥公司自89年1月1日起至89年3月8日止，未依規
    定申請營業登記擅自營業期間之銷售貨物及勞務金額於原核
    時即予扣除。另就土地銀行同日存入款已從寬扣除1,811,00
    0元，餘因華祥公司就各銀行帳戶存支列表並未提供明確證
    據以實其說。黃士菁營業人帳戶存入金額合計3,139,000元
    係同一收入者之郵局帳戶轉入，為免重複核定營業收入，而
    予以核減，甲○○自黃士菁營業人帳戶轉入款計入漏報營業
    收入，並無重複核定營業收入情事。付款方式屬轉帳或匯款
    者，係指銷售對象為小學、安親班及幼稚園，並不包括銷售
    對象為個人購買而以現金付款方式者，故華南銀行收入款屬
    現金存入部分亦應列入營業收入。華祥公司應無資金短拙需
    借貸情形，華祥公司應提出理由、證據供核，不能僅憑具有
    親屬關係、資金流動日期及金額相同，即要求自營業收入數
    額中核減等詞置辯，求為判決駁回上訴人之訴。
四、原審以：（一）1.黃士菁部分：黃士菁以「華祥兒童教育研
    究出版社」名義開立郵局帳戶、華南銀行活期存款帳戶及支
    票存款帳戶，顯見上開帳戶皆係供黃士菁營業使用。因此，
    上開帳戶內之存入金額，原則上應屬黃士菁向教師收取之研
    習費用、銷售出版之圖書費用及其合作對象所支付之費用，
    較符常情。2.華南銀行支票存款帳戶存入金額大部分係由黃
    士菁營業人帳戶轉入，顯已重複；另黃士菁營業人帳戶之存
    入金額扣除該帳戶之利息收入計6,138元，並非營業收入；
    復有重複計算之營業收入合計1,276,898元，為兩造所不爭
    執；再者，黃士菁營業人帳戶之存入金額中，有多筆係由華
    祥兒童教育研究出版社郵局帳戶轉入，金額計3,139,000元
    ，因屬同一營業人所使用之帳戶，業經被上訴人於原先認定
    之漏報銷售額10,917,911元內減除，變更為7,778,911元，
    故以上部分存入金額均應排除。3.判定行政訴訟是否有舉證
    責任的問題，端以該訴訟類型是否涉及公益為斷。參酌司法
    院釋字第537號解釋，就課稅處分之要件事實，其有關課稅
    公法關係發生者，例如營業所得，固應由稅捐稽徵機關負舉
    證責任，法院並應依職權調查之；惟稅捐稽徵機關已證明課
    稅處分之基礎事實存在，納稅義務人主張應免除其納稅義務
    ，若不提示帳簿、憑證，從證據掌控或利益歸屬之觀點言之
    ，法院即無從依職權調查，故應由主張免除之納稅義務人負
    擔證明責任。4.黃士菁主張被上訴人認定之營業收入中含有
    其母何翠華、其姊甲○○及阿姨何佩紋等個人借貸金額計2,
    570,403元（嗣後改稱1,600,195元）云云。但按，「營利事
    業設置之帳簿，應按會計事項發生之次序逐日登帳，至遲不
    得超過二個月。」為稅捐稽徵機關管理營利事業會計帳簿憑
    證辦法第17條第1項所明定。黃士菁主張之借款，僅製表或
    在各該銀行往來明細表中註記說明，或僅提示存摺轉入資料
    ，並未提示相關帳證、文據供核，亦未提出還款證明以實其
    說，自難為有利之認定，則無法證明之不利益自應由黃士菁
    承擔。況且，黃士菁所稱之貸與人，與其皆有親屬關係；其
    中何翠華擔任華祥兒童教育研究出版社之義務總編輯，且於
    89年間領有薪資所得及租賃所得；甲○○則為華祥兒童教育
    研究出版社之前負責人及華祥公司代表人，渠等之關係可謂
    非比尋常。因此，上開2,570,403元，究係借款或是營業收
    入，不無疑問。又該數額亦與一般借貸金額均為整數之常情
    不合；嗣後改稱1,600,195元，前後供述不一，顯有矛盾。
    則在黃士菁無法提出確切之證據證明之情況下，上開主張，
    自非可採。另黃士菁提出與甲○○甲存支票借貸明細表，主
    張與營業收入無關乙節，經查甲○○為黃士菁之關係人，甲
    ○○以其個人甲存支票存入黃士菁營業人帳戶，其原因為何
    ，是否為營業收入之流轉？黃士菁皆未舉出相關帳簿憑證以
    實其說，自難為有利之認定。5.黃士菁訴稱被上訴人將銀行
    帳戶內屬「現金存入」一併計入營業收入，顯有違誤云云，
    依據檢舉人提供「公司請款單三聯式處理流程」資料顯示，
    黃士菁派遣教師至合作之補習班、安親班等，其合作對象付
    款方式包含有銀行轉帳或匯款、郵政劃撥及支票付款等3種
    ，與何翠華及甲○○之訪談筆錄相符，可見本件付款方式屬
    轉帳或匯款者，係指銷售對象為小學、安親班及幼稚園而言
    ，並不包括個人購買之銷售對象。換言之，以現金付款方式
    購買者，亦可能存在，故現金存入部分亦應列入營業收入。
    6.黃士菁主張被上訴人未比照華祥公司有關「依上訴人正常
    營業交易規模之存入數，經查與營業收入明顯無關者」之作
    法，將金額460,000元部分予以剔除，有違平等原則云云。
    經查，被上訴人查核甲○○帳戶發現，其中89年6月8日、89
    年10月30日之存入金額各30萬元，及90年11月27日存入金額
    70萬元，明顯與該帳戶其他小額交易金額不符，因此認定上
    開金額係屬「依上訴人正常營業交易規模之存入數，經查與
    營業收入明顯無關者」；然黃士菁主張部分，其金額並未與
    其他交易金額有明顯之差異性，而達到所謂之「依上訴人正
    常營業交易規模之存入數，經查與營業收入明顯無關者」程
    度，自難相提並論。7.黃士菁業於92年8月14日出具說明書
    自承確有短漏開統一發票並漏報銷售額情事。依據上開說明
    ，本件即應先計算上訴人黃士菁於系爭期間內，在其郵局帳
    戶、華南銀行活期存款帳戶之收入總額，減除利息收入、重
    複計算之營業收入後，並換算成未稅金額，再與黃士菁在系
    爭期間內之營業稅申報數作比較，以計算出本件漏報銷售額
    及應補稅額。經計算後，依據財政部89年10月19日臺財稅字
    第890457254號函釋意旨，已造成實質逃漏稅。核定其漏報
    銷售額7,778,911元，應補徵稅額388,946元，即非無據，應
    予維持。又黃士菁已於裁罰處分核定前之92年8月15日繳清
    本稅，且以書面承認違章事實，依行為時營業稅法第51條第
    3款及原處分變更裁罰時之稅務違章案件裁罰金額或倍數參
    考表之規定，本應按應納稅額處2倍之罰鍰，惟被上訴人作
    成原處分1時，仍按應納稅額處3倍之罰鍰，即與上開參考表
    之規範意旨不合，核已違反平等原則，其適用法律難謂無違
    誤。（二）華祥公司部分：1.甲○○之郵局帳戶及華南銀行
    帳戶，經抽樣調查存入金額之存款人，皆表示匯款金額屬書
    款或教師薪資；復參酌該帳戶每月15日均有提領紀錄，及何
    翠華及甲○○於91年2月4日之訪談筆錄記載，顯見上開帳戶
    係供華祥公司營業使用無訛。因此，上開帳戶內之存入金額
    ，原則上應屬華祥公司向教師收取之研習費用、銷售出版之
    圖書費用及其合作對象所支付之費用，較符常情。2.甲○○
    帳戶之存入金額，尚應扣除該帳戶之利息收入計5,289元，
    並非營業收入；復有銀行借款存入1,811,000元、互助會貸
    款存入205,600元、綜合所得稅退稅款存入38,279元、退票
    存入7,550元、甲○○本人存入112,000元、其他非營業規模
    存入1,300,000元，均顯非營業收入，亦為兩造所不爭執；
    另89年1月4日至同年3月8日未辦營業登記前漏報銷售額1,13
    9,983元，89年及90年華祥公司自行申報銷售額2,750,114元
    ，均非本案漏報範圍，故以上部分存入金額均排除。華祥公
    司主張本件未扣除上開89年1月1日至89年3月8日存入金額
    1,199,329元（實際上應為1,139,983），即有誤會，並非可
    採。3.華祥公司主張有何翠華、甲○○及何佩紋等個人借貸
    金額計279,800元云云。但華祥公司主張之借款，僅據其製
    表或在各該銀行往來明細表中註記說明，或僅提示存摺轉入
    資料，並未提示相關帳證、文據供核，亦未提出還款證明以
    實其說，自難為有利之認定。本件因無法證明之不利益自應
    由華祥公司承擔。況且，華祥公司所稱之貸與人與其代表人
    甲○○皆有親屬關係。因此，所稱279,800元，究係借款或
    是營業收入，不無疑問。又華祥公司在96年4月18日提出準
    備書狀前，始終未主張有借款，其嗣後始主張上開借款，亦
    有違常情。則在華祥公司無法提出確切之證據證明之情況下
    ，其上開主張，自非可採。4.華祥公司主張其向土地銀行借
    款金額為3百萬元，並非僅有1,811,000元云云。但查，依甲
    ○○設於土地銀行帳號000000000000之帳戶存摺顯示，其貸
    得之款項轉入甲○○帳戶者，僅有1,811,000元可供勾稽。
    其餘無法證明之不利益自應由華祥公司承擔。5.華祥公司訴
    稱本件尚有黃士菁營業人帳戶轉入款項1,519,472元（嗣後
    改稱1,353,412元），應比照黃士菁營業人帳戶之存入金額
    中，有多筆係由華祥兒童教育研究出版社郵局帳戶轉入，合
    計3,139,000元，係重複計算之營業收入，應予減除云云。
    經查，黃士菁營業人帳戶係華祥兒童教育研究出版社名義所
    開立，而同銀行另一活期帳戶則係華祥公司代表人甲○○所
    開立，顯非屬同一營業人，自不可相提並論。6.華祥公司主
    張被上訴人將甲○○銀行帳戶內屬現金存入7,761,453元（
    嗣後改稱7,297,411元）一併計入營業收入，顯有違誤部分
    ，依檢舉人所提「公司請款單」三聯式的處理流程圖顯示，
    核與何翠華及甲○○之訪談筆錄相符，可見本件付款方式屬
    轉帳或匯款者，係指銷售對象為小學、安親班及幼稚園而言
    ，並不包括個人購買之銷售對象。以現金付款方式購買者，
    亦可能存在，收入款屬現金存入部分亦應列入營業收入。7.
    華祥公司業於91年11月19日出具說明書，雖非全部坦承，然
    已可佐證其確有短漏開統一發票並漏報銷售額情事。本件即
    應先計算於系爭期間內，在華祥公司郵局帳戶及甲○○帳戶
    之收入總額，減除利息收入、重複計算之營業收入後，並換
    算成未稅金額，再與華祥公司在系爭期間內之營業稅申報數
    作比較，以計算出本件漏報銷售額及應補稅額。依據財政部
    89年10月19日臺財稅字第890457254號函釋意旨，本件已造
    成實質逃漏稅，核定其漏報銷售額14,119,663元，應補徵稅
    額705,983元外，參酌華祥公司雖以書面坦承部分違章事實
    ，但未於裁罰處分核定前繳清本稅，乃依行為時營業稅法第
    51條第3款及原處分變更裁罰時之稅務違章案件裁罰金額或
    倍數參考表之規定，按應納稅額處3倍之罰鍰，經核既未逾
    越法定裁量範圍，且無與法律授權目的相違或出於不相關動
    機之裁量濫用，亦無消極不行使裁量權之裁量怠惰等情事，
    自難謂為不法。（三）因將上訴人黃士菁訴願決定及原處分
    （復查決定）關於罰鍰部分撤銷，駁回上訴人黃士菁其餘之
    訴（上訴人黃士菁對於駁回部分不服，提起上訴；被上訴人
    對於撤銷部分未聲明不服，業已確定）；及將上訴人華祥公
    司訴願決定及原處分均予維持，駁回上訴人華祥公司之訴。
五、本院查：
（一）關於駁回上訴部分（即上訴人黃士菁即華祥兒童教育研究
      出版社部分）：
    1.按「銷項稅額，指營業人銷售貨物或勞務時，依規定應收
      取之營業稅額。」「營業人當期銷項稅額，扣減進項稅額
      後之餘額，為當期應納或溢付營業稅額。」「營業人銷售
      貨物或勞務，應依本法營業人開立銷售憑證時限表規定之
      時限，開立統一發票交付買受人。」「營業人有左列情形
      之一者，主管稽徵機關得依照查得之資料，核定其銷售額
      及應納稅額並補徵之：．．．四、短報、漏報銷售額者。
      五、漏開統一發票或於統一發票上短開銷售額者。」行為
      時營業稅法（90年7月9日修正公布名稱為加值型及非加值
      型營業稅法）第14條第2項、第15條第1項、第32條第1項
      前段及第43條第1項第4款、第5款分別定有明文。且鑑於
      自然人以獨資商號登記為營業人，並以商號名義開立帳戶
      ，其帳戶內金額之流入以營業活動之所得為常態，及有關
      交易之原因關係及證據資料，主要掌握在營業人手中，並
      稅務案件具有大量性行政之事物本質，稽徵機關欲完全調
      查及取得相關資料，容有困難，為貫徹課稅公平原則，自
      應認屬納稅義務人所得支配或掌握之課稅要件事實，及原
      因關係證據資料，納稅義務人應負有完全且真實陳述之協
      力義務。
    2.華祥兒童教育研究出版社為上訴人黃士菁獨資經營之商號
      ，經營圖書出版業及幼教事業管理顧問業，黃士菁分別以
      「華祥兒童教育研究出版社」名義在郵局開立郵政劃撥帳
      戶（帳號：00000000）、華南商業銀行中華路分行活期存
      款帳戶（帳號：000000000000），上開帳戶內之存入金額
      ，原則上應屬該商號向教師收取之研習費用、銷售出版之
      圖書費用及其合作對象之補習班、安親班所支付之費用及
      老師、學生家長等個人購買所支付之費用，黃士菁所營華
      祥兒童教育研究出版社經被上訴人查獲89年5月30日至90
      年12月31日間銷售兒童書籍、收取教師訓練研習費等，依
      法應給與他人憑證而未給與，短漏開統一發票並漏報銷售
      額，因黃士菁未依規定設立帳簿、亦未循序詳實記載交易
      事項，則被上訴人以登記營業人即華祥兒童教育研究出版
      社上開2帳戶內金額，減除利息收入及重複計算之營業收
      入，認屬漏報營業活動所取得之營業收入為7,778,911元
      ，應屬有據等情，已經原審依調查證據之辯論結果認定甚
      明，及就上訴人黃士菁所主張上開帳戶中以轉帳存入1,60
      0,195元係向其母何翠華、姐甲○○及阿姨何佩紋之個人
      借貸、甲存支票存入1,307,445元亦係其向甲○○之借貸
      、帳戶內以現金存入3,665,094元非屬營業收入、6筆合計
      460,000元非屬正常交易規模之存入數而與營業收入無關
      等論點何以不足採，分別予以指駁甚明，核無不合。是原
      判決並無上訴人黃士菁即華祥兒童教育研究出版社所稱違
      反舉證原則、證據法則、論理及經驗法則、判決理由矛盾
      、不備理由、適用法規不當之違法。上訴人黃士菁即華祥
      兒童教育研究出版社仍執詞指摘原判決違背法令，自非可
      採。
    3.綜上，原判決將訴願決定及原處分關於上訴人黃士菁即華
      祥兒童教育研究出版社之營業稅本稅予以維持，而駁回該
      部分在原審之訴，核無違誤。上訴論旨，指摘原判決違法
      ，求予廢棄，為無理由，應予駁回。
（二）關於廢棄原判決部分（即上訴人華祥公司部分）：
    1.按「行政法院應依職權調查事實關係，不受當事人主張之
      拘束。」「行政法院為裁判時，應斟酌全辯論意旨及調查
      證據之結果，依論理及經驗法則判斷事實之真偽。但別有
      規定者，不在此限。依前項判斷而得心證之理由，應記明
      於判決。」復為行政訴訟法第125條第1項、第189條所明
      定。
    2.如前所述，有關交易之原因關係及證據資料，主要掌握在
      營業人手中，及稅務案件具有大量性行政之事物本質，稽
      徵機關欲完全調查及取得相關資料，容有困難，為貫徹課
      稅公平原則，自應認屬納稅義務人所得支配或掌握之課稅
      要件事實，及原因關係證據資料，納稅義務人應負有完全
      且真實陳述之協力義務。被上訴人查獲納稅義務人有漏開
      統一發票並短漏報銷售額，納稅義務人如未依規定設立帳
      簿、亦未循序詳實記載交易事項，被上訴人依上開營業稅
      法第43條第1項規定，固得依照查得之資料核定其銷售額
      及應納稅額並補徵之。惟本件甲○○為上訴人華祥公司之
      代表人，基於自然人與法人之人格有別，甲○○名義開立
      之帳戶，其帳戶內金額之流入並不當然即係上訴人華祥公
      司營業活動之所得，被上訴人尚應舉證證明甲○○名義帳
      戶郵局郵政劃撥帳戶（帳號：00000000）及華南商業銀行
      中華路分行活期存款帳戶（帳號：000000000000）之系爭
      期間進帳確為上訴人華祥公司之營收，始得以納入計算華
      祥公司營業收入總額。經查，上訴人華祥公司之代表人甲
      ○○固提出附處分卷之說明書陳稱「本公司89年及90年之
      銀行存款及劃撥帳戶中，部分為私人用途之款項與公司無
      關，這些應扣除項目包括：負責人本人的稿費收入、信用
      卡、銀行、賣車的收入及其他私人間的借款等。本公司於
      89年7月起至90年12月止銷售共計新臺幣584,772元（未含
      營業稅），未依法開立統一發票漏開交付買受人及漏報銷
      售額違反加值型及非加值型營業稅法第32條、第35條及稅
      捐稽徵機關管理營利事業會計帳簿憑證辦法第21條規定屬
      實。再者調查人員無其他騷擾情事，本行號業已知悉有關
      裁罰金額或倍數之減輕規定，特具此說明書為憑。」等語
      ，坦承上訴人華祥公司確有短漏開統一發票並漏報銷售額
      情事，然該說明書並未承認甲○○個人之郵局郵政劃撥帳
      戶（帳號：00000000）及華南商業銀行中華路分行活期存
      款帳戶（帳號：000000000000）係以供華祥公司之營業活
      動使用為常態。況觀之被上訴人於復查程序中查明予以減
      除之項目包括：利息收入、銀行借款存入、互助會貸款存
      入、綜合所得稅退稅款存入、退票存入、甲○○個人存入
      數、其他存入數、未辦營業登記前（89年1月1日至89年3
      月8日）漏報銷售額、營業稅申報數等，可知甲○○說明
      書係大略舉出應減除私人用途項目之部分並以坦承89年7
      月起至90年12月止銷售總額以為涵蓋，惟其坦承之銷售金
      額584,772元與被上訴人核定之銷售總額14,119,663元，
      差距甚大，詎被上訴人僅以該說明書、抽樣調查上開華南
      商業銀行中華路分行活期存款帳戶之部分存款人及上開華
      南商業銀行中華路分行活期存款帳戶每月15日均有提領紀
      錄，即認甲○○之郵局郵政劃撥帳戶（帳號：00000000）
      及華南商業銀行中華路分行活期存款帳戶（帳號：000000
      000000）等2帳戶均係供華祥公司之營業活動使用，而以
      帳戶內金額之流入即係原則上供華祥公司營業活動為常情
      ，原判決遽採而為有利於被上訴人之認定，即有判決不適
      用法規及不備理由之違法。又上訴人華祥公司於原審所主
      張上開華南商業銀行中華路分行活期存款帳戶內CD現金收
      入共294筆7,297,411元，並非營業收入云云，雖個人購買
      而以CD現金付款方式購買者亦可能存在，惟據上訴人華祥
      公司稱銷售對象多為小學、安親班及幼稚園，則個人購買
      金額高達700餘萬元，是否與實情相合？另上開華南商業
      銀行中華路分行活期存款帳戶為甲○○個人名義，並非上
      訴人華祥公司之名義，自不能遽認為供上訴人華祥公司營
      業活動使用為常態，上訴人華祥公司主張尚有諸多甲○○
      之私人使用等詞，是否均無可採，非無研求餘地。揆之前
      揭說明，被上訴人並未舉證證明此部分金額確均為上訴人
      華祥公司之營收，逕納入計算華祥公司營業收入總額，進
      而據以認定系爭期間銷售額予以補徵營業稅並以為裁罰之
      基礎，原判決予以維持，亦有判決不適用法規及理由不備
      之違法。
    3.綜上，原判決既有如上所述不適用法規及理由不備之違法
      ，並其違法又於判決結論有影響，故上訴人華祥公司上訴
      意旨指摘原判決違法，求予廢棄，即有理由。又因本件事
      證尚有未明，有由原審法院再為調查審認之必要，本院尚
      無從自為判決。故將原判決關於上訴人華祥公司部分廢棄
      ，發回原審法院調查後，另為適法之裁判。
六、據上論結，本件上訴為一部無理由、一部有理由，依行政訴
    訟法第255條第1項、第256條第1項、第260條第1項、第98條
    第1項前段，判決如主文。
中    華    民    國    98    年    11    月    26    日
                    最高行政法院第一庭
                        審判長法官  鄭  淑  貞
                              法官  劉  介  中
                              法官  楊  惠  欽
                              法官  王  碧  芳
                              法官  胡  方  新
以  上  正  本  證  明  與  原  本  無  異
中    華    民    國    98    年    11    月    27    日
                              書記官  郭  育  玎


司法院資訊處製作；財團法人民間司法改革基金會備份。
